【裁判字號】    95,易,540
【裁判日期】    950414
【裁判案由】    違反著作權法
【裁判全文】
臺灣臺中地方法院刑事判決        九十五年度易字第五四０號
公  訴  人  臺灣臺中地方法院檢察署檢察官
被      告  乙○○
上列被告因違反著作權法案件，經檢察官提起公訴（九十五年度
偵字第三七九五號），本院合議庭裁定由受命法官獨任行簡式審
判程序，判決如下：
    主  文
乙○○共同連續明知係侵害著作財產權之光碟重製物而散布，處
有期徒刑肆月，如易科罰金，以參佰元折算壹日，緩刑貳年。扣
案之盜版「流星花園」VCD玖套、DVD貳套均沒收。
    犯罪事實
一、乙○○（原名潘維群）為臺中縣境內某科技大學（校名詳卷
    ）之在學生，其明知綽號「安哥」之真實姓名年籍不詳男子
    （年約三十五歲）販售之光碟中，包含有侵害他人著作財產
    權之盜版「流星花園」光碟（實際上係日本東京放送株式會
    社TBS 享有著作財產權之日本連續劇視聽著作，經極光數位
    影音有限公司專屬授權基本國際股份有限公司得在臺灣地區
    重製、出租及發行），竟仍因家境欠佳，除半工半讀外，尚
    須負擔仍在國中就學之妹妹學雜費，與「安哥」基於共同以
    販賣之方式散布前開侵害他人著作財產權之「流星花園」光
    碟之概括犯意聯絡，自民國九十四年十二月十九日晚上六時
    許起（每日工作時間至晚上十一時止），以每小時新臺幣（
    下同）九十元，另如每販售出一套盜版光碟，得從中抽取五
    元之代價，受僱於「安哥」，在臺中市西屯區逢甲夜市○○
    ○路四四二號前，以VCD每套（六片）一百五十元、DVD每套
    （二片）二百元之代價，販售「安哥」提供之盜版「流星花
    園」光碟予不特定人，而散布之。嗣為警於九十四年十二月
    二十六日晚上七時許，在上址查獲，並扣得盜版「流星花園
    」光碟十一套（VCD九套、DVD二套），而總計乙○○已販售
    出十套左右之盜版光碟，至「安哥」允予之報酬，則因尚未
    結算，而未實際取得。
二、案經基本國際股份有限公司訴由臺中市警察局第五分局報告
    臺灣臺中地方法院檢察署檢察官偵查起訴，本院改由受命法
    官獨任行簡式審判程序。
    理  由
一、上開犯罪事實，業據被告乙○○坦承不諱，核與證人即告訴
    代理人甲○○於警詢中之證、指述意旨相符；此外，復有臺
    中市警察局第五分局搜索扣押筆錄、扣押物品目錄表各一份
    、查獲現場與扣案物品相片四張、告訴人基本國際股份有限
    公司提出之臺北市政府營利事業登記證、專屬授權證明文件
    等分別附卷可稽，並有該盜版之「流星花園」光碟十一套（
    VCD九套、DVD二套）扣案可佐，是核被告之自白與事實相符
    ，堪採為認定犯罪事實之證據。本件事證明確，被告犯行堪
    以認定。
二、核被告乙○○所為，係犯著作權法第九十一條之一第三項前
    段之明知係侵害著作財產權之光碟重製物而散布罪。其與綽
    號「安哥」之成年男子間，就上開犯行，具有犯意之聯絡與
    行為之分擔，均為共同正犯。又其先後所為數行為，均時間
    緊接、方法相同，又係觸犯構成要件相同之罪名，顯係基於
    概括犯意為之，應依連續犯之規定論以一罪，並依法加重其
    刑。公訴意旨雖認本件被告宜科以七個月之有期徒刑，惟「
    刑法第五十九條規定，犯罪之情狀可憫恕者，得酌量減輕其
    刑，同法第五十七條規定，科刑時應審酌一切情狀，尤應注
    意左列事項（共十款）為科刑重輕之標準，兩條適用上固有
    區別，惟所謂『犯罪之情狀』與『一切情形』云云，並非有
    截然不同之領域，於裁判上酌減其刑時，應就犯罪一切情狀
    （包括第五十七條所列舉之十款事項），予以全盤考量，審
    酌其犯罪有無可憫恕之事由（即判例所稱有特殊之原因與環
    境等等，在客觀上足以引起一般同情，以及宣告法定低度刑
    ，是否猶嫌過重），以為判斷。故適用第五十九條酌量減輕
    其刑時，並不排除第五十七條所列舉十款事由之審酌，惟其
    程度應達於確可憫恕，始可予以酌減」，最高法院七十年度
    第六次刑事庭會議業著有決議可資參照。經查，本件被告於
    行為之時，尚為臺中縣境內某科技大學之在學生（有其提出
    之學生證影本附卷可查），其因有半工半讀、負擔家計之需
    ，始以每小時九十元、每販售出一套另抽取五元之微薄代價
    ，為綽號「安哥」之男子（實為負責人），在逢甲夜市擺攤
    販售盜版光碟，然其行為之期間非長，無論販售與扣案之盜
    版光碟均無多，實際上亦未取得任何報酬，依此客觀情狀，
    其犯罪之動機尚足以引起一般之同情，行為亦有足資憫恕之
    處，是如科以法定最低之六月有期徒刑，猶嫌過重，本院因
    認有依刑法第五十九條酌減其刑之必要，並先加重後減輕之
    。爰審酌被告之素行良好（並無任何前案紀錄，有其臺灣高
    等法院被告前案紀錄表在卷可稽）、犯罪之動機、目的、手
    段、行為之期間、行為之支配力量與角色、販售與扣案之盜
    版光碟數量無多、對於告訴人著作財產權之侵害非鉅，犯後
    已能坦承犯行，並有悔意，且於賠償告訴人後，與告訴人達
    成民事和解（有告訴人提出之和解書影本一份附於本院卷可
    稽），告訴人並已表達原宥之意等一切情狀，予以量處如主
    文所示之刑，並諭知易科罰金之折算標準。末查，被告既未
    曾受有期徒刑以上刑之宣告，本院審酌其本件犯罪之情節與
    犯後之態度，認其經此起訴、審判程序後，當知所警惕，信
    無再犯之虞，對其所宣告之刑，亦以暫不執行為適當，爰併
    為緩刑二年之宣告，以啟自新。另扣案之盜版「流星花園」
    光碟十一套（VCD九套、DVD二套），為被告供犯罪所用之物
    ，應依著作權法第九十八條宣告沒收。
據上論斷，應依刑事訴訟法第二百七十三條之一第一項、第二百
九十九條第一項前段，著作權法第九十一條之一第三項前段、第
九十八條，刑法第十一條、第二十八條、第五十六條、第五十九
條、第四十一條第一項前段、第七十四條第一款，罰金罰鍰提高
標準條例第二條，判決如主文。
本案經檢察官李斌到庭執行職務。
中    華    民    國  九十五  年    四    月    十四  日
                  臺灣臺中地方法院刑事第六庭
                          法  官  鄧  敏  雄
上正本證明與原本無異
如不服本判決，應於送達後十日內向本院提出上訴狀（須附繕本
），上訴於臺灣高等法院臺中分院。
                          書記官  黃  士  益
中    華    民    國    95    年    4     月    14    日
附錄本案論罪科刑法條全文
著作權法第九十一條之一第二項、第三項
明知係侵害著作財產權之重製物而散布或意圖散布而公開陳列或
持有者，處三年以下有期徒刑，得併科新臺幣七萬元以上七十五
萬元以下罰金。
犯前項之罪，其重製物為光碟者，處六月以上三年以下有期徒刑
，得併科新臺幣二十萬元以上二百萬元以下罰金。但違反第八十
七條第四款規定輸入之光碟，不在此限。


司法院資訊處製作；財團法人民間司法改革基金會備份。
